臺灣高等法院臺中分院刑事判決　　　　　　　　　　九十三年度上訴字第五五九號
　　上　訴　人
　　即　被　告　甲○○
　　指定辯護人　本院公設辯護人　王金陵
右上訴人因偽造貨幣案件，不服臺灣彰化地方法院九十二年度訴字第一三四一號中華
民國九十三年一月十三日第一審判決（起訴案號：臺灣彰化地方法院檢察署九十二年
度偵字第六六三七號），提起上訴，本院判決如左：
    主      文
原判決撤銷。
甲○○意圖供行使之用而收集偽造之通用紙幣，累犯，處有期徒刑貳年陸月。扣案偽
造新臺幣仟元紙幣壹佰肆拾捌張均沒收。
    事      實
一、甲○○前因違反肅清煙毒條例等案件，經台灣彰化地方法院以八十四年度訴字第
    七一五號判決，判處定應執行有期徒刑三年五月確定，嗣於八十六年五月二十三
    日假釋付保護管束，後於八十七年間因毒品案件撤銷上開假釋，於八十八年四月
    十二日入獄執行，殘餘刑期一年六月十四日，其復因收受贓物、違反毒品危害防
    制條例等案件，分經台灣彰化地方法院及臺灣臺中地方法院以八十八年度易字第
    七五四號及八十八年度訴字第七六○號判處有期徒刑六月及定應執行有期徒刑一
    年九月，經上訴後，分經臺灣高等法院臺中分院以八十八年度上易字第二五六七
    號、八十八年度上訴字第一三六一號判決，為上訴駁回及撤銷原判改判定應執行
    刑有期徒刑二年確定後，接續上開殘刑執行，而於九十二年一月三十日因假釋付
    保護管束出監，並於九十二年七月二十八日因假釋期滿未經撤銷假釋，以已執行
    完畢論。詎猶不知悔改，竟於九十二年八月二十日下午三時二十分許，在彰化縣
    芬園鄉○○路○段一○○號「寶藏寺」旁其所駕駛車號ＲＪ—四一三○號小客車
    內，明知不詳年籍姓名綽號「瑞芳」男子，所提出新臺幣（下同）千元紙幣係屬
    偽造之通用紙幣，竟意圖供行使之用，以不詳之代價，收集該偽造之千元紙幣共
    一百四十八張，並將其中一張偽造千元紙幣放入皮夾內準備行使，另將其餘之一
    百四十七張偽造千元紙幣藏放於右前座置物箱內。嗣於當日下午三時二十分許，
    因警懷疑其犯有毒品危害防制條例案件，而上前盤查，甲○○、綽號「瑞芳」及
    另一不詳年籍姓名綽號「阿義」之男子畏罪跳車逃逸，經警於前開自用小客車座
    墊上發現與本案無關之海洛因七小包及安非他命十四包。甲○○在警員尚未發覺
    其犯罪之前，主動向警員陳述該車前置物箱內有偽鈔之事實，經警員當場起出偽
    造之新臺幣千元紙幣一四七張，並在其皮夾內查獲偽造之新臺幣千元紙幣一張，
    因而查知上情，並扣得偽造之千元紙幣共一百四十八張。
二、案經南投縣警察局草屯分局報告臺灣彰化地方法院檢察署檢察官偵查起訴。
    理      由
一、上訴人即被告甲○○（以下稱被告）未於本院到庭陳述，其於原審對於扣案之千
    元紙幣一百四十八張，均係偽造通用紙幣，分別在其皮夾及所駕駛車內右前座置
    物箱查扣等情，固坦白承認，惟矢口否認有何意圖供行使之用而收集偽幣犯行，
    辯稱：伊置物箱內所查扣之紙幣一百四十七張，係「瑞芳」所有欲持之購買毒品
    用，「瑞芳」已於員警上前盤查時即跳車逃逸，而皮夾內之紙幣一張，則係友人
    「瑞芳」給伊做紀念云云。惟查：扣案之千元紙幣一百四十八張，均係偽造通用
    紙幣，分在被告皮夾及其所駕自小客車置物箱內查扣一節，為被告所不爭執，核
    與證人即查獲員警洪宗猷於原審審理時證稱查獲情節相符，且有查獲現場照片五
    紙在卷可稽（見警卷第九頁至第十一頁），另有偽造千元紙幣共一百四十八張扣
    案足資佐證，而扣案千元紙幣，經原審勘驗結果：圖紋均為平面印刷，且上下左
    右之銜接圖紋均無法準確銜接，而紙鈔上盲人點處均無凸起印紋，又輕轉鈔券角
    度，正面紙鈔左下角之【１０００】油墨顏色仍為金色，不會轉變為綠色，另正
    背面之梅花圖案迎光透視後，無法精確組合重疊，再五段浮嵌在在紙鈔中之窗式
    安全線，雖有【１０００】字樣，然移動紙鈔時，該安全線無變色效果，末部分
    紙鈔之鈔票號碼重疊及鈔票號碼不完整，業經原審製有勘驗筆錄可稽，顯係偽造
    之通用紙幣，從而，上情堪信為真實。衡之扣案偽造千元紙幣既均係在被告實力
    支配範圍內，且經被告將之保管藏匿，應足認扣案之偽造千元紙幣均係被告所收
    集。又查：被告於收集扣案之偽造千元紙幣後，即將其中偽造千元紙幣一紙置放
    於皮夾內，且其收集之偽造千元紙幣數量多達一百四十八張，被告辯稱僅係欲供
    紀念，實與常理有悖，足徵被告收集扣案偽造紙幣，主觀上顯有供行使之用之意
    圖。被告所辯均係事後卸責之詞，不足採信。本件事證明確，被告犯行堪以認定
    ，應予依法論科。
二、按廣義之貨幣固可包含硬幣及紙幣，惟刑法上偽造貨幣罪章各條所稱之貨幣，係
    專指國家鑄造發行之硬幣而言（最高法院六十三年臺上字第二一九四號判例參照
    ），又中央銀行所發行之新臺幣幣券，既經政府訂為法幣，具有強制流通之性質
    ，自屬刑法上所稱之通用紙幣（最高法院二十八年上字第八九六號判例、院字第
    一五○二號解釋參照）。查被告意圖供行使之用，而收集偽造之面額千元紙幣，
    核其所為，係犯刑法第一百九十六條第一項之意圖供行使之用而收集偽造通用紙
    幣罪。又被告前因如事實欄所示之論罪科刑情形，而於九十二年七月二十八日因
    假釋期滿未經撤銷假釋，以已執行完畢論，此有臺灣高等法院被告全國前案紀錄
    表在卷可按，其於五年內再犯本件有期徒刑以上之罪，為累犯，應依法加重其刑
    。又被告係於警員尚未發覺其犯罪之前，主動供述其藏放偽鈔之所在，因而查獲
    ，有警訊筆錄附卷可稽（見警卷第一頁反面）。且證人即警員洪宗猶於原審證稱
    ：被查獲毒品在車上，他（指被告）就主動告知我們置物箱中有偽鈔等語（見原
    審卷第六三頁反面），而此在被告所駕車內藏有偽鈔之情況，適為對被告論罪之
    憑據，足認被告係在犯罪未發覺前，主動向警員呈露犯行之罪證，雖然其嗣後辯
    稱係綽號「瑞芳」者所有，乃屬其訴訟上防禦之詞，並非法之所禁，縱未於本院
    審理中到庭，仍無礙於審判，仍符合自首之要件，應依刑法第六十二條前段減輕
    其刑。原審以被告罪證明確，予以論科，固非無見，惟查原審認被告並非自首，
    尚有未合，被告上訴雖未敘述其上訴理由，惟原判決既有可議之處，仍屬無可維
    持，應予撤銷改判。爰審酌被告為圖不法利益，向人收集偽幣而伺機圖謀行使，
    且其收集偽幣數量達一百四十八張，對社會金融秩序潛在之危險性，不無危害，
    及其犯後態度等一切情狀，量處如主文第二項所示之刑。扣案之偽造紙幣一百四
    十八張，應依刑法第二百條規定沒收。
三、被告經合法傳喚，無正當理由不到庭，爰不待其陳述，逕行判決。
據上論結，應依刑事訴訟法第三百六十九條第一項前段、第三百六十四條、第二百九
十九條第一項前段、第三百七十一條，刑法第一百九十六條第一項、第四十七條、第
六十二條前段、第二百條，罰金罰鍰提高標準條例第一條前段，判決如主文。
本案經檢察官乙○○到庭執行職務。
中      華      民      國　    九十三     年     七      月    十五　　日
                                臺灣高等法院臺中分院刑事第五庭
                                  審判長法　官  袁　從　楨
                                      　　　法  官  姚  勳  昌
                                      　　　法　官　郭　同　奇
右正本證明與原本無異。
如不服本判決應於收受送達後十日內向本院提出上訴書狀，其未敘述上訴之理由者並
得於提起上訴後十日內向本院補提理由書（均須按他造當事人之人數附繕本）。
　　　　　　　　　　　　　　　　　　　　　　書記官  陳  玫  伶
中      華      民      國　    九十三     年     七      月    十五　　日
附錄論罪科刑法條：
刑法第一百九十六條：
行使偽造、變造之通用貨幣、紙幣、銀行券或意圖供行使之用而收集或交付於人者，
處三年以上十年以下有期徒刑，得併科五千元以下罰金。
收受後方知為偽造、變造之通用貨幣、紙幣、銀行券，而仍行使或意圖供行使之用而
交付於人者，處五百元以下罰金。
第一項之未遂犯罰之。
                    　　　　　　　　　　　　　　　　　　　　　　　　　　Ｒ
